【裁判字號】    95,訴,2102
【裁判日期】    950929
【裁判案由】    毒品危害防制條例
【裁判全文】
臺灣板橋地方法院刑事判決              95年度訴字第2102號
公  訴  人  臺灣板橋地方法院檢察署檢察官
被      告  甲○○
上列被告因違反毒品危害防制條例案件，經檢察官提起公訴（95
年度毒偵字第3999號），暨移送併案審理（臺灣士林地方法院檢
察署95年度毒偵字第1288號），被告就被訴事實為有罪之陳述，
本院告知被告簡式審判程序之旨，並聽取當事人之意見後，合議
庭裁定由受命法官獨任進行簡式審判程序，本院判決如下：
    主  文
甲○○連續施用第一級毒品，累犯，處有期徒刑壹年陸月。扣案
之第一級毒品海洛因驗餘淨重壹點貳陸公克沒收銷燬；包裝上開
海洛因之外包裝袋貳只沒收之。
    事  實
一、甲○○前於民國90年間因施用毒品案件，經臺灣嘉義地方法
    院於90年6 月20日以90年度毒聲字第617 號裁定令入戒治處
    所施以強制戒治1 年，嗣經同法院於91年1 月4 日以91年度
    毒聲字第12號裁定停止戒治，所餘戒治期間付保護管束，而
    於91年2 月5 日停止戒治出所，並於91年6 月18日保護管束
    期滿，保護管束未經撤銷，強制戒治視為執行完畢。又於92
    年間再因施用毒品案件，經臺灣高雄地方法院以92年度毒聲
    字第6402號裁定令入戒治處所施以強制戒治1 年，於93 年1
    月9 日因毒品危害防制條例修正，而釋放出所。其施用毒品
    犯行並經臺灣高雄地方法院於92年12月30日以92年度訴字第
    2569號判決判處有期徒刑10月，於93年1 月27日確定，另於
    92年間因違反電信法案件，經臺灣屏東地方法院於93年6 月
    30日以93年度易字第228 號判決判處有期徒刑5 月，上開二
    罪，經臺灣屏東地方法院於94年1 月31日以94年度聲字第14
    5 號裁定應執行有期徒刑1 年1 月，並於94年6 月18日入監
    執行完畢（於本案構成累犯）。復於94年間因施用毒品案件
    ，經本院於94年12月29日以94年度訴字第2707號判決判處有
    期徒刑11月，嗣經檢察官提起上訴，由臺灣高等法院於95年
    4 月4 日以95年度上訴字第423 號判決原判決撤銷，改判有
    期徒刑1 年2 月，又因竊盜案件，經本院於95年2 月21 日
    以95年度簡字第178 號簡易判決判處有期徒刑6 月，上開二
    罪，經臺灣高等法院於95年6 月23日以95年度聲字第870 號
    裁定定應執行有期徒刑1 年6 月，現正執行中。
二、詎甲○○仍不知悔改，復基於施用第一級毒品海洛因之概括
    犯意，於95年4 月5 日某時起至同年6 月28日13時15分為警
    採尿回溯26小時之某日時止，在臺北縣三重市○○路○ 段某
    處加油站、臺北縣三重市○○街16號2 樓住處等地，以將第
    一級毒品海洛因用水稀釋再用注射針筒施打於身體手臂之方
    式，連續施用第一級毒品海洛因數次。嗣分別於(1)95年5 月
    30日下午2 時30分許，為警在臺北縣三重市○○路○ 段157
    號前查獲，並扣得甲○○所有之第一級毒品海洛因1 包（驗
    餘淨重0.27公克）；(2)95年6 月28日中午12時30分許，為警
    在臺北市大同區○○○路○ 段163 號查獲，並扣得甲○○所
    有之第一級毒品海洛因1 包（驗餘淨重0.99公克）。經警分
    別採集甲○○之尿液送驗結果均呈鴉片類陽性反應，而查悉
    上情。
三、案經臺北市政府警察局萬華分局報告臺灣板橋地方法院檢察
    署檢察官偵查起訴暨移送併案審理，經合議庭裁定以簡式審
    判程序審理。
    理  由
壹、程序方面：
    按本件被告甲○○所犯施用第一級毒品之犯行，係死刑、無
    期徒刑、最輕本刑為3 年以上有期徒刑以外之罪，其於準備
    程序就前揭被訴事實為有罪之陳述，經法官告知簡式審判程
    序之旨，並聽取其與公訴人之意見後，本院認適宜改依簡式
    審判程序進行之情形，爰依刑事訴訟法第273 條之1 第1 項
    、第284 條之1 ，由本院合議庭以裁定由受命法官獨任進行
    簡式審判程序，合先敘明。
貳、實體方面：
一、上開犯罪事實，業據被告甲○○於本院調查、審理時坦承不
    諱（詳本院95年9 月22訊問及審判筆錄），而除被告自白外
    ，被告為警採集尿液檢體送請臺灣檢驗科技股份有限公司以
    酵素免疫分析法、氣相層析質譜儀分析法鑑驗結果，均呈鴉
    片類陽性反應，有該公司94年6 月15日、94年7 月14日所出
    具之濫用藥物尿液檢驗報告（詳本院卷第32頁、臺灣士林地
    方法院檢察署95年度毒偵字第1288號卷第64頁）2 紙存卷可
    按，並有第一級毒品海洛因2 包（驗餘淨重計1.26公克）扣
    案可資佐證。而扣案之海洛因2 包，經分別送法務部調查局
    鑑驗結果，確含第一級毒品海洛因成分，有該局95年7 月10
    日調科壹字第060012033 號、該局95年7 月25日調科壹字第
    040004433 號函2 紙（詳本院卷第35頁及前開95年度毒偵字
    第1288號卷第61-1頁）在卷可證，被告自白查與事實相符，
    應堪採信。據上，被告之尿液經以氣相層析質譜儀分析法檢
    驗，既係呈鴉片類陽性反應，顯見被告應有在前揭犯罪時、
    地連續施用第一級毒品海洛因之行為甚明。是本案事證明確
    ，被告犯行堪以認定，應依法論科。
二、查被告行為後，刑法業於94年2 月2 日修正公布，95年7 月
    1 日起施行，其中與本件有關之第2 條（新舊法比較）、第
    47條（累犯）均業已修正，並刪除刑法第56條（連續犯）之
    規定。按「行為後法律有變更者，適用行為時之法律，但行
    為後之法律有利於行為人者，適用最有利於行為人之法律」
    ，修正後刑法第2 條第1 項定有明文。此條規定係規範行為
    後法律變更所生新舊法律比較適用之準據法，本身尚無新舊
    法比較之問題，於新法施行後，應一律適用新法第2 條第1
    項之規定，為「從舊從輕」之比較，先予敘明。再按本次法
    律變更，比較時應就罪刑有關之共犯、未遂犯、想像競合犯
    、牽連犯、連續犯、結合犯，以及累犯加重、自首減輕暨其
    他法定加減原因（如身分加減）與加減例等一切情形，綜其
    全部罪刑之結果而為比較（最高法院95年5 月23日95年度第
    8 次刑庭會議決議參照）。茲就本件新舊法比較結果說明如
    下：
(一)按「連續數行為而犯同一之罪名者，以一罪論，但得加重其
    刑至二分之一」，修正前刑法第56條定有明文，此條文經修
    正刪除。亦即被告基於概括犯意所為之數行為，自95年7 月
    1 日起已不再成立連續犯而得論以一罪，而應依具體行為之
    性質論罪。查被告本案所為多次施用第一級毒品犯行均發生
    於新法施行之前，被告施用第一級毒品之各次行為，時間、
    地點、對象，各均獨立，但其時間緊接，所犯係構成要件相
    同之罪名，主觀上顯係基於概括犯意所為，為連續犯，依修
    正前刑法第56條規定，論以一罪，較依新法分論以多次施用
    第一級毒品罪之結果，對被告較為有利。
(二)另修正後刑法第47條第1 項規定「受徒刑之執行完畢，或一
    部之執行而赦免後，五年以內故意再犯有期徒刑以上之罪者
    ，為累犯，加重本刑至二分之一」，與修正前刑法第47條規
    定「受有期徒刑之執行完畢，或受無期徒刑或有期徒刑一部
    之執行而赦免後，五年以內再犯有期徒刑以上之罪者，為累
    犯，加重本刑至二分之一」不同，亦即若被告再犯者係故意
    犯罪，則修正前、後之規定，均成立累犯，適用修正前之規
    定，對於被告並無不利。
(三)綜上，前揭刑法第56條連續犯之刪除、第47條累犯規定之變
    更，乃係科刑規範事項之變更，自應依刑法第2 條第1 項規
    定，為新舊法之比較，而經比較新舊法之結果，修正後之規
    定並未對被告較為有利，是應整體適用行為時即修正前之刑
    法第56條、第47條等規定。另沒收係屬從刑，亦應依此適用
    修正前之刑法第38條規定，合先敘明。
三、查海洛因屬毒品危害防制條例第2 條第2 項第1 款所明定之
    第一級毒品，不得持有及施用。次查被告甲○○前於90年間
    因施用毒品案件，經臺灣嘉義地方法院於90年6 月20日以90
    年度毒聲字第617 號裁定令入戒治處所施以強制戒治1 年，
    嗣經同法院於91年1 月4 日以91年度毒聲字第12號裁定停止
    戒治，所餘戒治期間付保護管束，而於91年2 月5 日停止戒
    治出所，並於91年6 月18日保護管束期滿，保護管束未經撤
    銷，強制戒治視為執行完畢。又於92年間再因施用毒品案件
    ，經臺灣高雄地方法院以92年度毒聲字第6402號裁定令入戒
    治處所施以強制戒治1 年，於93年1 月9 日因毒品危害防制
    條例修正，而釋放出所乙節，有臺灣高等法院被告前案紀錄
    表1 份存卷可按，故而被告於前揭強制戒治執行完畢釋放後
    5 年內再度施用第一級毒品之行為，依毒品危害防制條例第
    23條第2 項規定，係犯毒品危害防制條例第10條第1 項之施
    用第一級毒品罪。而被告施用第一級毒品海洛因前、後，持
    有第一級毒品海洛因之低度行為，均應為其施用之高度行為
    所吸收，皆不另論罪。又被告先後多次施用第一級毒品海洛
    因之犯行，均時間緊接，犯意概括，且所犯構成要件復相同
    ，應依修正前刑法第56條連續犯之規定，論以一罪，並加重
    其刑。公訴人雖未就事實欄二所載之95年5 月29日上午9 時
    許以外時間之施用第一級毒品之犯行（即移送併辦部分）提
    起公訴，惟該部分犯行與已起訴部分，有連續犯之裁判上一
    罪關係，為起訴效力所及，本院自得併予審理。另被告有如
    事實欄一所示之論罪、科刑及刑之執行紀錄，此有前開臺灣
    高等法院被告前案紀錄表1 份在卷可稽，其受有期徒刑之執
    行完畢，五年以內故意再犯本件有期徒刑以上之罪，應逕依
    修正前之刑法第47條，論以累犯，並遞加重其刑。爰審酌被
    告曾因施用毒品而觸法，經強制戒治後，應知所惕勵，當知
    悉施用毒品之危害及其違法性，詎其仍因自制力薄弱，並漠
    視法令禁制，而再犯本案，顯不知悛悔，應嚴予非難，惟其
    施用毒品行為於本質上係屬自我戕害行為，反社會性之程度
    應屬較低，且所生危害，實以自戕身心健康為主，對於他人
    生命、身體、財產等法益，尚無明顯而重大之實害，及被告
    犯罪後尚知坦承犯行之態度等一切情狀，量處如主文所示之
    刑，以資懲儆。至扣案之第一級毒品海洛因2 包（驗餘淨重
    計1.26公克），係毒品危害防制條例所規定之第一級毒品，
    應依毒品危害防制條例第18條第1 項前段之規定沒收銷燬之
    ；另包裝上開海洛因之外包裝袋2 只，係被告所有供其施用
    第一級毒品海洛因所用之物（係用於包裹海洛因，防止其裸
    露、潮濕，便於攜帶施用，並非不可分離），業經被告陳明
    在卷，併依修正前刑法第38條第1 項第2 款之規定宣告沒收
    。
據上論斷，應依刑事訴訟法第273條之1第1項、第299條第1 項前
段，毒品危害防制條例第10條第1 項、第18條第1 項前段，刑法
第2 條第1 項前段、第11條、修正前刑法第56條、修正前刑法第
47條、修正前刑法第38條第1項第2款，判決如主文。
本案經檢察官吳宗光到庭執行職務。
中    華    民    國    95    年    9     月    29    日
                        臺灣板橋地方法院刑事第十七庭
                                      法  官  鄭燕璘
上列正本證明與原本無異。
如不服本判決應於送達後10日內向本院提出上訴狀
                                      書記官  呂紹明
中    華    民    國    95    年    10    月    2     日
附錄本案論罪科刑法條全文：
毒品危害防制條例第10條：
施用第一級毒品者，處 6 月以上 5 年以下有期徒刑。
施用第二級毒品者，處 3 年以下有期徒刑。


司法院資訊處製作；財團法人民間司法改革基金會備份。
